【裁判字號】    99,訴,106
【裁判日期】    990331
【裁判案由】    毒品危害防制條例
【裁判全文】
臺灣高雄地方法院刑事判決               99年度訴字第106號
公  訴  人  臺灣高雄地方法院檢察署檢察官
被      告  甲○○
上列被告因違反毒品危害防制條例案件，經檢察官提起公訴（98
年度毒偵字第5973號）及於審判期日以言詞提起追加起訴，被告
於本院準備程序中，就被訴事實為有罪之陳述，經法官告知簡式
審判程序之旨，並聽取公訴人及被告之意見後，本院合議庭裁定
由受命法官獨任進行簡式審判程序，判決如下：
    主  文
甲○○施用第一級毒品，累犯，處有期徒刑拾月；又持有第一級
毒品，累犯，處有期徒刑月，扣案第一級毒品海洛因壹包（含
包裝袋壹只，驗後淨重零點零伍玖公克），沒收銷燬之。應執行
有期徒刑拾壹月，扣案第一級毒品海洛因壹包（含包裝袋壹只，
驗後淨重零點零伍玖公克），沒收銷燬之。
    事  實
一、甲○○前於民國88年間，因施用毒品案件，經送觀察、勒戒
    及強制戒治後，於89年11月3 日強制戒治執行完畢出監，並
    經臺灣高雄地方法院檢察署檢察官以90年度戒毒偵字第6 號
    為不起訴處分確定；又於90至92年間，因公共危險、施用第
    一級毒品、傷害、施用第二級毒品等案件，分別經法院判處
    有期徒刑3 月、1 年、1 年6 月及7 月確定，並經裁定定其
    應執行刑為有期徒刑2 年10月確定，此部分於94年10月27日
    縮短刑期執行完畢；復於95年間，因竊盜、施用第一級毒品
    案件，分別經法院判處有期徒刑1 年10月、1 年4 月確定，
    而該施用毒品案件之有期徒刑1 年4 月，嗣經減刑為有期徒
    刑8 月，並與竊盜罪之有期徒刑1 年10月，經裁定應執行有
    期徒刑2 年4 月確定，嗣於97年9 月23日縮短刑期執行完畢
    。詎猶不知悔改並戒絕毒癮惡習，明知海洛因係屬毒品危害
    防制條例第2 條第2 項第1 款所規定之第一級毒品，依法不
    得持有、施用，竟基於施用第一級毒品海洛因之犯意，於98
    年9 月14日下午1 時許，在其位於高雄市○鎮區○○路20 7
    巷29號之住處，以將海洛因摻水放入針筒內注射之方式，施
    用第一級毒品海洛因1 次；再於98年9 月15日下午1 時20分
    許，在高雄市○鎮區○○路與班超路路口，向姓名年籍不詳
    綽號「阿文」之成年男子，以新臺幣500 元之代價購買第一
    級毒品海洛因1 包（驗後淨重0.059 公克）欲供己施用而持
    有之。嗣於同日下午1 時30分許，甲○○騎乘車牌號碼651-
    EKY 號號重型機車，行經高雄市○鎮區○○街251 號前時，
    為警攔檢盤查，於未被有偵查犯罪職權之機關或公務員知悉
    犯罪行為人前，主動將其持有之上開海洛因1 包交付員警扣
    案，並坦承施用毒品，員警進而將其逮捕至高雄市政府警察
    局苓雅分局三多路派出所，經其同意採擷其尿液送驗結果，
    呈可待因及嗎啡陽性反應，始悉上情。
二、案經高雄市政府警察局苓雅分局報請臺灣高雄地方法院檢察
    署檢察官偵查起訴及於審理期日以言詞提起追加起訴。
    理  由
一、按本件被告甲○○所犯係死刑、無期徒刑、最輕本刑為3 年
    以上有期徒刑以外之罪，亦非屬高等法院管轄之第一審案件
    ，被告於本院準備程序中，就被訴事實均為有罪之陳述，經
    告知簡式審判程序之旨，並聽取公訴人及被告之意見後，本
    院合議庭依刑事訴訟法第273 條之1 第1 項裁定進行簡式審
    判程序，是本案之證據調查，依同法第273 條之2 之規定，
    不受同法第159 條第1 項、第161 條之2 、第161 條之3 、
    第163 條之1 及第164 條至第170 條所規定證據能力認定及
    調查方式之限制，合先敘明。
二、上開犯罪事實，業據被告甲○○於本院準備程序及審理程序
    中坦承不諱（見本院訴字卷第32、41、55、58頁，本院易字
    卷第3 、6 頁），且被告於98年9 月15日為警所採擷之尿液
    檢體，經送檢驗結果，呈可待因及嗎啡陽性反應，有高雄市
    立凱旋醫院98年10月2 日出具之濫用藥物尿液檢驗報告1 紙
    、高雄市政府苓雅分局偵辦毒品案件嫌疑人尿液採證尿液對
    照表1 紙附卷可稽（見偵卷第13、38頁）。另扣案之白色粉
    末1 包，經送鑑定結果，含海洛因成分（驗後淨重為0.059
    公克），有高雄市立凱旋醫院98年9 月28日出具高市凱醫驗
    字第11259 號濫用藥物成品檢驗鑑定書1 紙在卷可參（見偵
    卷第36頁），足見被告上開自白核與事實相符，應堪採信。
    從而，本件事證明確，被告犯行洵堪認定，應予依法論科。
三、核被告所為，係犯毒品危害防制條例第10條第1 項之施用第
    一級毒品罪，及同條例第11條第1 項之持有第一級毒品罪。
    被告施用第一級毒品海洛因前持有海洛因之低度行為，應為
    施用海洛因之高度行為所吸收，不另論罪。而被告所犯上開
    2 罪間，犯意各別，行為互殊，應予分論併罰。又被告曾受
    如事實欄所載之有期徒刑執行完畢，有臺灣高等法院被告前
    案紀錄表可稽，其於有期徒刑執行完畢後5 年內，故意再犯
    本件有期徒刑以上之2 罪，為累犯，均應依刑法第47條第1
    項規定，加重其刑。另被告為前揭犯行後，於未被有偵查犯
    罪職權之機關或公務員知悉犯罪行為人前，即主動將其持有
    之上開海洛因1 包交付員警，並向員警供述上開毒品為其本
    人所有，且坦承施用毒品等情，有被告之警詢筆錄在卷可考
    （見偵卷第3 頁反面及第4 頁），復經證人即當日查獲被告
    之警員許文耀到庭具結證稱：「在路上發現被告，我們就尾
    隨被告至前鎮區○○街251 號前攔檢被告，在盤查過程，發
    現被告有毒品前科，當時被告顯的相當緊張，全身抖動，我
    們感覺被告可能身上有攜帶違禁物，就詢問被告如果身上有
    攜帶違禁物，請自動交出，被告相當配合，就從左前口袋取
    出壹包毒品交給我們。」、「（被告在交付毒品時，有無坦
    承最近有施用毒品？）有。」、「（除了經由查證被告有毒
    品前科之外，在被告坦承施用毒品之前，有無其他合理證據
    判斷被告剛施用毒品不久？）除了被告在製作筆錄時坦承外
    ，並無其他事證可資判斷。」等語在卷（見本院審訴字卷第
    56、57頁），雖證人稱知悉被告毒品前科、見被告全身抖動
    等情，然刑法第62條所謂發覺，固非以有偵查犯罪權之機關
    或人員確知其人犯罪無誤為必要，而於對其發生嫌疑時，即
    得謂為已發覺，但此項對犯人之嫌疑，仍須有確切之根據得
    為合理之可疑者，始足當之，若單純主觀上之懷疑，要不得
    謂已發生嫌疑（最高法院90年度臺上字第3400號判決意旨參
    照），查獲警員既稱除了被告於製作筆錄時坦承外，並無其
    他事證可資判斷被告有施用毒品之情，是本件被告顯係對未
    發覺之犯罪自首而接受裁判，爰依刑法第62條前段之規定，
    就其本件施用第一級毒品及持有第一級毒品犯行部分減輕其
    刑，並依刑法第71條第1 項規定，刑有加重及減輕事由，先
    加後減之。爰審酌被告前因施用毒品案件，經送觀察、勒戒
    、強制戒治處分及徒刑執行完畢後，猶不思戒絕革除毒癮惡
    習，再犯本件施用及持有毒品罪，顯未記取教訓，惟其持有
    、施用毒品所生危害，實以自戕身心健康為主，尚未嚴重破
    壞社會秩序，對於他人生命、身體、財產等法益，亦無明顯
    而重大之實害，且於偵查及本院審理時均坦承犯行，尚有悔
    意，故分別量處如主文所示之刑，並定其應執行之刑，以示
    懲儆。又持有第一級毒品犯行部分，雖得易科罰金，惟因與
    不得易科罰金之施用第一級毒品罪併合處罰之結果，依司法
    院大法官會議釋字第144 號解釋，本院自不得為易科罰金之
    諭知。末查本件扣案之第一級毒品海洛因1 包（驗後淨重為
    0.059 公克），依毒品危害防制條例第18條第1 項前段規定
    ，均應沒收銷燬之；至上開第一級毒品海洛因之包裝袋1 只
    ，因原係供包裝上開毒品之用，縱於檢測時將上開毒品取出
    ，勢仍有微量毒品沾附其上無法析離，亦無析離之實益與必
    要，是仍應與上開毒品一併沒收銷燬之，而扣案第一級毒品
    海洛因送鑑定耗損部分，既因鑑定而為滅失，自無庸宣告沒
    收銷燬，附此敘明。
據上論斷，應依刑事訴訟法第273 條之1 第1 項、第299 條第1
項前段，毒品危害防制條例第10條第1 項、第11條第1 項、第18
條第1 項前段，刑法第11條、第47條第1 項、第62條前段、第51
條第5 款，判決如主文。
本案經檢察官陳建州到庭執行職務。
中    華    民    國    99    年    3     月    31    日
                  刑事第十三庭  法  官  王宗羿
以上正本證明與原本無異。
如不服本判決應於收受判決後10日內向本院提出上訴書狀，並應
敘述具體理由。其未敘述上訴理由者，應於上訴期間屆滿後20日
內向本院補提理由書(均須按他造當事人之人數附繕本)「切勿逕
送上級法院」。
中    華    民    國    99    年    3     月    31    日
                                書記官  蔡毓琦
附錄論罪科刑法條
毒品危害防制條例第10條
施用第一級毒品者，處 6 月以上 5 年以下有期徒刑。
施用第二級毒品者，處 3 年以下有期徒刑。
毒品危害防制條例第11條第1項、第2項
持有第一級毒品者，處3 年以下有期徒刑、拘役或新臺幣5 萬元
以下罰金。
持有第二級毒品者，處2 年以下有期徒刑、拘役或新臺幣3 萬元
以下罰金。

司法院資訊處製作；財團法人民間司法改革基金會備份。
